【裁判字號】    91,易,1635
【裁判日期】    920418
【裁判案由】    詐欺
【裁判全文】
臺灣臺南地方法院刑事判決                        九十一年度易字第一六三五號
    公  訴  人  臺灣台南地方法院檢察署檢察官
    被      告  甲○○
右列被告因詐欺案件，經檢察官提起公訴（九十一年度偵字第一○二三五號），本院
判決如左：
    主  文
甲○○幫助意圖為自己不法之所有，以詐術使人將本人之物交付，累犯，處拘役伍拾
玖日，如易科罰金，以參佰元折算壹日。
    事  實
一、甲○○（於民國八十六年間，曾犯竊盜罪，經台灣嘉義地方法院判處有期徒刑十
    月確定，於八十七年三月九日執行完畢，仍不知悔改）、丁○○、丙○○（後二
    人業已審結）及許峻銘（原名許成，九十一年九月二十七日改名，另經檢察官簽
    請移轉偵辦）等人均明知提供金融機關之帳戶給不明人士，易為歹徒作為財產犯
    罪之工具，竟捨此不顧，分別基於幫助他人犯罪之不確定故意：
（一）甲○○於民國九十年一月四日至台南郵局辦理存簿儲金帳戶（帳戶號碼：一三
      九三０六─六號）後，其間曾多次申請更換印章及密碼使用，嗣其將上開帳戶
      之存摺、金融卡及密碼交予不詳人士使用。
（二）丁○○於民國九十年七月間之某日見「張老師」於報紙廣告刊登收購銀行帳戶
      之廣告，丁○○即與該自稱「張老師」之不詳姓名成年男子聯絡，同意以一個
      帳戶新台幣（下同）一萬元之代價，開立銀行帳戶租與「張老師」使用二個月
      ，丁○○乃於九十年七月三十一日，依照「張老師」之指示，至彰化銀行台南
      分行辦理開戶（帳號0000-00-00000-0）後，將該帳戶之存摺、金融卡、密碼
      交給該自稱「張老師」之成年男子使用。
（三）丙○○於民國九十年十月間之某日見「林老師」於報紙廣告刊登借用郵局帳戶
      之廣告，丙○○即與該自稱「林老師」之不詳姓名成年男子聯絡，同意以一個
      帳戶一個月三千元之代價，借與與「林老師」使用，丙○○乃與「林老師」約
      定某日夜間在台南市○○○路與東門路口，將其所有之台南縣仁德鄉二空郵局
      帳戶（帳號000000-0）之存摺、金融卡、密碼交給該自稱「林老師」之成年男
      子使用，「林老師」則交付三千元與丙○○。
二、前開自稱「張老師」、「林老師」者與自稱為「陳佩如」之不詳姓名成年女子等
    共同組成詐欺犯罪集團，共同基於意圖為自己不法所有之概括犯意聯絡，以「元
    齊科技開發企業有限公司」及「英皇科技資訊有限公司」名義散發內有對獎遊戲
    及兌獎電話之贈獎活動廣告之方式向一般民眾詐取財物，嗣有台北縣民乙○○於
    九十年十二月六日接獲前述公司所寄送之廣告單，稱其中獎港幣二十五萬元，乙○○乃依上載之電話號碼去電詢問，該詐欺集團之人即佯稱需先繳納稅金，致乙○○陷於錯誤，先於九十年十二月七日上午匯款七萬八千五百元至甲○○販賣與
    該集團成員之台南郵局139306之6帳戶，其後轉帳至丁○○所申請開立之前述彰
    化銀行台南分行帳戶後，為不詳姓名之人提領；乙○○復再於同日下午匯款至丙○○申請開立之前述帳戶，其後轉帳至許峻銘（另行審結）所申請開立之彰化郵
    局帳戶內為不詳姓名之人提領，嗣經乙○○發覺受騙，乃報警循線查獲。
三、案經台南市警察局報請台灣台南地方法院檢察署檢察官偵查起訴。
    理  由
一、被告甲○○否認有幫助該犯罪集團之前揭不法犯行，辯稱：渠係遺失存摺，有辦
    理掛失，也有向台中市第二分局報案，存摺內只有幾千元，是要存錢到大陸取老
    婆用的云云。然查：
（一）事實欄所述之帳戶為被告甲○○所申請開立等情，業經其坦承不諱，並有郵政
      存簿儲金每日活動戶存提詳情表二紙、以局號帳號查詢客戶基本資料二紙附卷
      可稽，而乙○○受詐欺後匯款至被告開立帳戶之事實，亦據被害人乙○○指述
      甚詳，足見被告甲○○確有將其帳戶提供不詳姓名人士供作詐欺取財之工具。
（二）另被告甲○○並未向台中市警察局第二分局報案其存摺遺失之事實，並有台中
      市警察局第二分局九十二年三月十八日中分二刑字第○九二○○一五八四五號
      函在卷可證，堪信被告前述所辯並非真實。
（三）再被告甲○○於九十年十月二十二日向郵局辦理掛失並補發存摺後，其前述帳
      戶即出現多筆匯款及提款之異常往來情形（被告未辦理掛失前之同年一月、五
      月、六月僅一筆交易紀錄，九月有四筆交易紀錄，十月有八筆交易紀錄，其於
      月份則無交易紀錄；但被告辦理掛失補發存摺後之同年十一月份之交易紀錄高
      達一百筆，且有同日存提款計十次之紀錄，同年十二月份之交易紀錄亦高達三
      十筆），有中華郵政股份有限公司儲匯處九十二年三月十九日儲字第○二八三
      號函附之被告帳戶存提詳情表在卷可按，亦可證被告申請補發新摺後轉售他人
      之事確係存在；且觀諸前述帳戶餘額多有達萬元以上者，亦與被告所辯：其持
      有中之該帳戶均只有幾千元而已云云，不相符合。而被告既自承該帳戶為供自
      己存款，以便日後娶妻之用，則其平日應常有存款行為（較少為提款動作），
      是其發現自己帳戶內有前述異常提領之情形，焉有不知且未請求調查之理？更
      足證被告確有提供帳戶與他人使用之事實，而有幫助詐欺之不確定故意甚明，
      其辯稱係遺失存摺等辯解，顯係卸責之詞要難採信。
二、被告甲○○與「張老師」、「林老師」、或其他姓名不詳之人並無共同實施詐欺
    犯罪之犯意聯絡或行為分擔，僅係供該等人助力促其詐欺犯行之實現，應為幫助
    犯，是核被告甲○○所為，係犯刑法第三百三十九條第一項之幫助詐欺罪。又被
    告前於八十六年間，曾犯竊盜罪，經台灣嘉義地方法院判處有期徒刑十月確定，
    於八十七年三月九日執行完畢，有被告全國前案紀錄表在卷可按，其於五年之內
    再犯本件有期徒刑以上之罪，為累犯，應依法加重其刑。被告係對正犯資以助力
    而未參予犯罪行為之實施，應依刑法第三十條減輕其刑，並先加後減之。爰審酌
    被告幫助他人詐欺之犯行、擾亂金融社會秩序、但犯罪所生之損害尚非鉅大等一
    切情狀，量處如主文所示之刑並諭知易科罰金之折算標準，以示懲儆。
據上論斷，應依刑事訴訟法第二百九十九條第一項前段，刑法刑法第三百三十九條第
一項、第三十條、第四十七條、第四十一條第一項前段，罰金罰鍰提高標準條例第一
條前段、第二條，判決如主文。
本案經檢察官蘇聰榮到庭執行職務。
中      華      民      國      九十二      年      四      月  十八    日
                              臺灣臺南地方法院刑事第五庭
                                      法  官  石家禎
右正本證明與原本無異。
如不服本判決應於送達後十日內向本院提出上訴狀。
                                      書記官  凌昇裕
中      華      民      國      九十二      年      四      月  十八    日
附錄本案論罪科刑法條全文：
刑法第三百三十九條第一項：意圖為自己或第三人不法之所有，以詐術使人將本人或
                          第三人之物交付者，處五年以下有期徒刑、拘役或科或
  併科一千元以下罰金。


司法院資訊處製作；財團法人民間司法改革基金會備份。
